最　高　行　政　法　院　裁　定　　　　　　　　　九十一年度裁字第一五一一號
　　上　訴　人　丙○○
　　被 上訴 人　經濟部智慧財產局
　　代　表　人　乙○○
　　參　加　人　甲○○
右當事人間因新型專利舉發事件，上訴人對於中華民國九十年十月十一日臺北高等行
政法院八十九年度訴字第二四一八號判決，提起上訴，本院裁定如左：
　　主  文
上訴駁回。
上訴審訴訟費用由上訴人負擔。
　　理  由
一、按當事人依行政訴訟法第二百四十三條第一項規定，以高等行政法院判決有不適
    用法規或適用法規不當為上訴最高行政法院之理由時，其上訴狀或理由書應有具
    體之指摘，並揭示該法規之條項或其內容。若係成文法以外之法則，應揭示該法
    則之意旨。倘為司法院解釋、或本院之判例，則應揭示該判解之字號或其內容。
    上訴狀或理由書如未依此項方法表明者，即難認為已對高等行政法院判決之違背
    法令有具體之指摘，其上訴自難認為合法。
二、原審以：本件上訴人前於八十二年九月二日以「包裝塑膠袋之封口吊夾構造」，
    向被上訴人申請新型專利，經被上訴人編為第00000000號審查，准予新
    型專利（下稱系爭案），並於公告期滿後，發給專利證書。嗣參加人以系爭案違
    反專利法第九十八條第一項第一款、第二款及第二項規定，檢具引證一、二，對
    之提起舉發。案經被上訴人審查，為舉發成立，應撤銷其專利權之審定。上訴人
    不服，循序提起本件訴訟。查系爭案包括：一封口夾，係由矩形底片與夾片藉較
    薄之摺彎部相連一體成形；夾片內緣適當位置，具有兩枚或兩枚以上夾片同體凸
    梢，該凸梢相對之底片上設有配合之插孔者；以及一掛鉤，位於封口夾底片上緣
    中央凸出，且為該底片同體者；其特徵在於：底片與夾片相對內緣，分別具有以
    凸條與凹槽相間隔所形成之波浪面，且夾片上凸條與底片上之凹槽相對者；因此
    ，當夾片摺疊於底片之上夾緊包裝塑膠袋開口部時，夾片之凸梢在包裝塑膠袋開
    口部穿孔通過進入底片之插孔固定，同時夾片與底片凸條分別連同包裝塑膠袋開
    口部嵌合彼此相對之凹槽固定，持掛鉤可吊掛展示包裝塑膠袋內商品者。引證一
    為八十年三月十一日審定公告之第00000000號「密封式衣架轉掛器之結
    構」新型專利案，其中可見夾板兩端內緣面以凸條對應凹槽夾合於塑膠袋上。引
    證二則係七十七年六月十六日審定公告之第00000000號「新型掛具之扣
    夾結構」新型專利案，其夾腳外側具有鋸齒紋，藉著二夾腳交叉抵制所產生之阻
    力可使二扣結槽呈相互疊置不易跳脫，且二鋸齒紋亦呈咬合狀態，而達成一種操
    作簡便，具有扣、夾之實用功效者。上訴人主張系爭案係利用夾片凸梢與底片之
    插孔固定嵌合部分，因與日本公開實用新案公報昭五八─九五七二七號公開在先
    之前案資料相同，經被上訴人初審核駁後，上訴人業將此部分之特徵修正到申請
    專利範圍之習知部分，方獲得被上訴人准予新型專利。足見上訴人所稱利用夾片
    凸梢與底片之插孔固定嵌合部分，已非系爭案申請專利範圍之主要特徵，是上訴
    人所訴，顯屬對於系爭案之專利範圍有所誤解。因此，本件所應比對之專利特徵
    ，在於底片與夾片相對內緣分別具有以凸條與凹槽相間隔所形成之波浪面，且凸
    條與凹槽相對，用以連同塑膠袋開口部嵌合固定部分。經查被上訴人審定系爭案
    不具進步性，有違專利法第九十八條第二項之規定，其審定理由係將系爭案與引
    證一、二之習知結構、技術及達成之功效作綜合之比較，非僅為個別專利案之結
    構、技術、功效之單獨比較。系爭案封口夾利用凸梢與插孔之結構，令被包裝塑
    膠袋之吊夾效果更為牢固者，雖未見於引證一、二，然已見於系爭案之初審引證
    案日本公開實用新案公報昭五八─九五七二七號專利；而系爭案封口夾底片與夾
    片相對內緣分別具有以凸條與凹槽相間隔所形成之波浪面，且夾片上凸條與底片
    上凹槽相對者，亦已見諸引證一、二；故系爭案所謂同時具有穿掛及夾固之固定
    作用，亦僅為習用技術、結構之簡易組合，為熟習該項技術者所能輕易完成，達
    成功效可預期，並無功效增進情事，不具進步性。至於上訴人所訴系爭案具備輕
    便、省力、低成本且備有廣告位置等，並非該專利技術審查內容，尚不得執此為
    系爭案應准予專利之論據，為其判斷基礎，據以駁回上訴人於原審之訴。上訴意
    旨略謂：上訴人在原審已陳述系爭案具有：（一）使用力方向不同，使用者可輕
    而易舉的達到吊掛之功能。（二）生產迅速且因呈扁平狀材積小，能大量生產，
    符合實用性，可供產業界之利用。（三）日本昭五八─九五七二七號公報上之專
    利案，其折曲處堅硬，不易折曲，且體積龐大，結構與系爭案件不同，無法具備
    系爭案之輕巧。足認系爭案具有進步性云云。經查上開上訴意旨，業據上訴人於
    原審提出主張，並經原判決敘明其不採之心證理由在案，茲上訴人復以同一事由
    提起本件上訴，僅泛稱有上訴之事由，並未具體說明原判決有何違背何項法令、
    不適用法規或如何適用不當之具體情事，即非主張原判決違背法令，依首開規定
    及說明，其上訴為不合法，應予駁回。
三、依行政訴訟法第二百四十九條第一項前段、第一百零四條、民事訴訟法第九十五
    條、第七十八條，裁定如主文。
中　　華　　民　　國　　九十一　　　年　　　十二　　　月　　　二十　　　日
                    最 高 行 政 法 院  第 一 庭
                                審 判 長 法  官　　　黃　綠　星
                                         法  官      高  啟  燦
                                         法  官　　　蔡　進　田
                                         法  官　　　黃　璽　君
                                         法  官　　　廖　宏　明
右  正  本  證  明  與  原  本  無  異
　　　　　　　　　　　　　　　　　　　　 法院書記官　彭  秀  玲
中　　華　　民　　國　　九十一　　　年　　　十二　　　月　　　二十　　　日
